臺灣高雄地方法院民事判決
111年度雄簡字第194號
原      告  蔡俊傑  
被      告  李宗霖  

上列當事人間請求侵權行為損害賠償事件，本院於民國111年4月
28日言詞辯論終結，判決如下：
    主       文
一、被告應給付原告新臺幣（下同）31萬2,495元，及自民國（
    下同）111年1月7日起至清償日止，按週年利率5％計算之利
    息。
二、原告其餘之訴駁回。
三、訴訟費用由被告負擔70％，餘由原告負擔。
四、本判決第一項得假執行。
五、原告其餘假執行之聲請駁回。
    事實及理由
一、按訴狀送達後，原告不得將原訴變更或追加他訴，但請求之
    基礎事實同一者，或擴張或減縮應受判決事項之聲明者，不
    在此限，民事訴訟法第255條第1項但書第2款、第3款規定甚
    明，此一規定於簡易訴訟程序亦有準用，為同法第436條第2
    項所明定亦有明文。本件原告原起訴請求：被告給付48萬3,
    707元，及自起訴狀繕本送達被告翌日起至清償日止，按週
    年利率5%計算之利息；於訴狀送達後，改為請求被告給付44
    萬6,663元，及自起訴狀繕本送達被告翌日起至清償日止，
    按週年利率5%計算之利息，核屬縮減應受判決事項之聲明，
    依民事訴訟法第255條第1項第3款規定，於法並無不合，應
    予准許。
二、原告主張：被告於110年12月13日上午3時45分許駕駛車牌號
    碼000-0000號自用小客車（下稱甲車），沿高雄市三民區民
    族一路由南往北向第2快車道往右變換至第3快車道時，應注
    意車前狀況，且無不能注意之情事，竟疏未注意，適伊駕駛
    所有車牌號碼000-0000號營業用小客車（下稱乙車）於民族
    一路第3快車道暫停紅燈，遭被告所駕甲車之右前車頭撞及
    乙車之左後車身，乙車因此受損，致伊支出乙車修理費用24
    萬6,707元（含零件費用14萬5,419元、鈑金費用7萬4,727元
    、塗裝工資2萬420元、引擎工資5,451元、外包工資690元)
    、乙車縱修復後仍因此價值減損15萬元、原告為鑑定乙車價
    值減損為若干，復另支出鑑定費用6,000元，暨伊因乙車修
    復期間約22日無法使用乙車所造成之營業損失4萬3,956元（
    以1日1,998元計算，1,998（元）×22（日）＝43,956），以
    上金額共計44萬6,663元（計算式：246,707+150,000+6,000
    +43,956=446,663），則伊自得依侵權行為之法律關係，請
    求被告賠償44萬6,663元及給付法定遲延利息等情，並聲明
    ：㈠、被告應給付原告44萬6,663元，及自起訴狀繕本送達被
    告翌日起至清償日止，按週年利5％計算之利息。㈡、原告願
    供擔保，請准宣告假執行。
三、被告則以：伊固不爭執本件車禍之肇事責任，伊應負全部肇
    事責任，亦不爭執原告因修理乙車，造成22日之營業損失共
    計4萬3,956元，暨原告因本件車禍支出修理費用24萬6,707
    元，然原告所有乙車非新車，因此更換之零件，應予計算折
    舊。其次，就乙車修復後之價值減損金額，伊認為應以法院
    送鑑定之結果8萬元計算，始為相當。原告自行送鑑定之乙
    車價值減損結果，難認公平，應無可採。至於原告自行送鑑
    定所支出之鑑定費用6,000元部份，亦屬無據等語，資為抗
    辯，並聲明：原告之訴及假執行之聲請均駁回。
四、得心證之理由：
㈠、按因故意或過失，不法侵害他人之權利者，負損害賠償責任
    ；汽車、機車或其他非依軌道行駛之動力車輛，在使用中加
    損害於他人者，駕駛人應賠償因此所生之損害，民法第184
    條第1項前段、第191條之2前段分別定有明文。又汽車行駛
    時，駕駛人應注意車前狀況及兩車並行之間隔，並隨時採取
    必要之安全措施，不得在道路上蛇行，或以其他危險方式駕
    車，道路交通安全規則第94條第3項亦分別設有明文。查原
    告主張：被告於110年12月13日上午3時45分許駕駛甲車，沿
    高雄市三民區民族一路由南往北向第2快車道往右變換至第3
    快車道時，應注意車前狀況，且無不能注意之情事，竟疏未
    注意，適原告駕駛所有乙車於民族一路第3快車道暫停紅燈
    ，遭被告所駕甲車之右前車頭撞及乙車之左後車身，乙車因
    此受損等情，業據其提出高雄市警察局道路交通事故初步分
    析研判表、事故現場圖、高雄市政府警察局交通事故照片相
    片黏貼紀錄表、道路交通事故當事人登記聯單、估價單、行
    照、駕照、高雄市計程車業契約書、高雄市計程車駕駛人執
    業登記證、車損照片等件為證（見本院卷第15-33頁、91-10
    7頁）。又被告於本院自承對於原告主張之前述車禍發生經
    過不爭執（見本院卷第201-202頁），本院依上開調查證據
    之結果，認原告前揭主張堪信為真。
㈡、原告所得請求之損害賠償之項目及金額，茲分別論述如下：
  1.乙車修理費部分：按物被毀損時，被害人除得依民法第196
    條請求賠償外，並不排除民法第213條至第215條之適用。依
    民法第196條請求賠償物被毀損所減少之價額，得以修復費
    用為估定之標準，但以必要者為限（例如：修理材料以新品
    換舊品，應予折舊）。查乙車為108年12月出廠，因系爭事
    故受損修復需費24萬6,707元，其中零件費用14萬5,419元、
    鈑金費用7萬4,727元、塗裝2萬420元、工資6,141元，有行
    車執照影本、估價單（見本院卷第25-33頁、第75頁）在卷
    可按，則乙車既非新車，依諸上開說明，其修復時材料更換
    係以新品替換舊品，計算零件材料之損害賠償數額時，應扣
    除折舊部分始屬合理。又依行政院所頒固定資產耐用年數表
    及固定資產折舊率表，乙車為運輸業用小客車耐用年數為4
    年，依平均法計算其折舊結果（即以固定資產成本減除殘價
    後之餘額，按固定資產耐用年數表規定之耐用年數平均分攤
    ，計算折舊額），每年折舊率為4分之1，並參酌營利事業所
    得稅查核準則第95條第6項規定「固定資產提列折舊採用定
    率遞減法者，以1年為計算單位，其使用期間未滿1年者，按
    實際使用之月數相當於全年之比例計算之，不滿1月者，以1
    月計」，乙車自出廠日108年12月，迄本件車禍發生時即110
    年12月13日，已使用2年，則零件扣除折舊後之修復費用估
    定為8萬7,251元【計算方式：1.殘價＝取得成本÷(耐用年數＋
    1)即145,419÷(4+1)≒29,084（小數點以下四捨五入）；2.折
    舊額＝(取得成本－殘價)×1/（耐用年數）×（使用年數）即(1
    45,419－29,084)×1/4×（2+0/12）≒58,168（小數點以下四捨
    五入）；3.扣除折舊後價值＝（新品取得成本－折舊額）即14
    5,419－58,168＝87,251】，是加計無庸折舊之鈑金費用7萬4,
    727元、塗裝2萬420元、工資6,141元，被告應賠償之乙車修
    復費用為18萬8,539元（計算式：87,251+74,727+20,420+6,
    141＝188,539）應予准許，逾此部分之請求，則屬無據，應
    予駁回。
  2.營業損失：原告主張其為職業駕駛因乙車修復期間共22日無
    法營業，以平均日薪1,998元計算，受有營業損失4萬3,956
    元（計算式：1,998元×22日=43,956），業據原告提出與其
    所述相符之高雄市計程車駕駛人執業登記證、uber週收入表
    在卷可憑（見本院卷第97頁、第177-181頁），且為被告所
    不爭執（見本院卷第331頁），此部分請求自屬有據。
  3.車價減損部份：
  ①物被毀損時，被害人除得依民法第196條請求賠償外，並不排
    除民法第213條至第215條之適用；依民法第196條請求賠償
    物被毀損所減少之價額，得以修復費用為估定之標準，…。
    被害人如能證明其物因毀損所減少之價額，超過必要之修復
    費用時，就其差額，仍得請求賠償（最高法院77年度第9次
    民事庭會議決議參照）。蓋損害賠償之目的在於填補所生之
    損害，其應回復者，係損害事故發生前之應有狀態，自應將
    事故發生後之變動狀況悉數考量在內，故於物被毀損時，被
    害人除得請求修補或賠償修復費用，以填補技術性貶值之損
    失而回復物之物理性原狀外，就其物因毀損所減少之交易價
    值，亦得請求賠償，以填補交易性貶值之損失而回復物之價
    值性原狀（最高法院93年度台上字第381號判決意旨參照）
    。原告主張乙車因系爭事故受損，經修復後仍減少價值15萬
    元部分，業經本院函詢台灣區汽車修理工業同業公會，據其
    函覆：乙車於108年12月份在正常車況下之價值約為58萬元
    ，於發生事故修復後之價值約為50萬元，減損價值約為8萬
    元等語，有該會111年3月22日台區汽工（宗）字第111141號
    函附卷可考（見本院卷第271頁)，準此，乙車縱經修復，原
    告受有乙車交易價值貶損僅有8萬元之損害，是原告主張乙
    車經修復後尚有15萬元之價值減損云云，於8萬元範圍內，
    核屬有據，應為可採，逾此範圍，則屬無據，應予駁回。
  ②至原告另主張：原告於起訴前曾自行就乙車因系爭事故受損
    後之價值減損為若干部份送鑑定，業經高雄市汽車同業公會
    鑑定乙車之價值減損為15萬元，原告認為該鑑定結果優於法
    院前揭函送台灣區汽車修理工業同業公會鑑定之結果，應以
    原告自行送鑑定之結果為認定基準云云，惟本院函詢鑑定機
    關請其就乙車之價值減損若干為判定，係先經本院檢送車損
    照片（包含警方所提供之資料）、修車費用之估價單予鑑定
    機關，再經鑑定機關參酌上開資料後所為鑑定，非僅如原告
    起訴前自行送鑑定，僅參酌原告所提出之資料及陳述，衡酌
    上情，本院送鑑定機關所為之鑑定結果，顯較原告自行送鑑
    定之結果為可信，是原告此部份主張，尚難認為可採。
  4.鑑定費用：原告另主張其因乙車受損，因此支出鑑定費用6,
    000元等語，為被告所爭執，經核此部份費用係原告自行送
    鑑定所支出之費用，然原告自行送鑑定之結果既為本院所不
    採，自非屬本件之訴訟費用，亦非為回復乙車原狀所必要，
    更非屬因系爭事故所生之損害，原告自不得請求被告併予賠
    償。
  5.從而，原告所得請求被告賠償之金額合計為31萬2,495  元
    （計算式：188,539+43,956+80,000＝312,495）。
五、綜上所述，本件原告依侵權行為之法律關係，請求被告給付
    31萬2,495元，及自起訴狀繕本送達最後被告翌日即111年1
    月7日（見本院卷第117頁）起至清償日止，按週年利率5％計
    算之利息，為有理由，應予准許。逾此範圍，非有理由，應
    予駁回。
六、本件係依民事訴訟法第427條第1項規定，適用簡易程序之簡
    易事件，所為被告部分敗訴之判決，依同法第389條第1項第
    3款之規定，應依職權宣告假執行。原告就此部分陳明願供
    擔保，聲請宣告假執行，應無必要。至於原告敗訴部分，其
    假執行之聲請已失所附麗，應予駁回。
七、訴訟費用負擔之依據，民事訴訟法第79條，判決如主文。
中　　華　　民　　國　　111 　年　　5 　　月　　18　　日
                  高雄簡易庭  法      官  林綉君
以上正本係照原本作成。
如不服本判決，應於送達後20日內，向本院提出上訴狀並表明上
訴理由，如於本判決宣示後送達前提起上訴者，應於判決送達後
20日內補提上訴理由書（須附繕本）。
中　　華　　民　　國　　111 　年　　5 　　月　　18　　日
                              書  記  官  羅崔萍